臺灣臺中地方法院刑事判決　　　　　　　96年度易字第4010號
公　訴　人　臺灣臺中地方法院檢察署檢察官
被　　　告　乙○○
上列被告因業務侵占案件，經檢察官提起公訴（九十六年度偵緝
字第一八四八號），被告於準備程序中就被訴事實為有罪之陳述
，經告知簡式審判程序之旨，並聽取公訴人、被告之意見後，由
本院合議庭裁定由受命法官獨任進行簡式審判程序，判決如下：
    主    文
乙○○連續意圖為自己不法之所有，而侵占對於業務上所持有之
物，處有期徒刑捌月。減為有期徒刑肆月，如易科罰金，以銀元
佰元即新臺幣玖佰元折算壹日。
    犯罪事實
一、乙○○（原名鄭文彬，於九十三年八月四日改名）自民國九
    十三年二月四日起至九十三年六月十日止，受僱於現代管家
    公寓大廈管理維護股份有限公司（下稱現代管家公司），被
    派駐至位於臺中市○○區○○街二二巷一二號之「瑞聯天地
    Ｕ區」，擔任社區總幹事一職，負責社區事務處理，為現代
    管家公司代收住戶管理費用、廠商保養維修款項收付、銀行
    存款及領款等相關款項之事宜，為從事業務之人，竟因個人
    財務問題，竟基於意圖為自己不法所有之概括犯意，連續於
    (一)九十三年五月七日，自瑞聯天地Ｕ區管理委員會所有之中
    國國際商業銀行帳號00000000000號帳戶內，提
    領應支付欣欣環保工程股份有限公司（下稱欣欣環保公司）
    等維修廠商之保養及維修費用共計欣臺幣（下同）二十一萬
    三千九百三十六元，以變易持有為所有之意思予以侵占入己
    挪為他用。(二)九十三年五月二十八日起至同年六月十日止，
    向瑞聯天地Ｕ區住戶楊慶益等人收取管理費共計九萬一千七
    百一十元後，以變易持有為所有之意思予以侵占入己挪為他
    用。嗣經現代管家公司察覺收支款項有所短缺，因而查知上
    情。
二、案經現代管家公司訴由臺灣臺中地方法院檢察署檢察官偵查
    起訴。
    理    由
壹、證據能力之說明：
    按刑事訴訟法第一百五十九條之五規定，被告以外之人於審
    判外之陳述，雖不符前四條之規定，而經當事人於審判程序
    同意作為證據，法院審酌該言詞陳述或書面陳述作成時之情
    況，認為適當者，亦得為證據。當事人、代理人或辯護人於
    法院調查證據時，知有第一百五十九條第一項不得為證據之
    情形，而未於言詞辯論終結前聲明異議者，視為有前項之同
    意。本件被告於本院調查證據時，已知告訴人之代表人甲○
    ○於偵查中所為之陳述，係審判外之陳述，而未於言詞辯終
    結前聲明異議，視為同意作為證據，且本審酌該陳述作成時
    之情況，認為適當，故前開告訴人之代表人甲○○於偵查中
    之陳述有證據能力。
貳、認定犯罪事實所憑之證據及論罪科刑：
一、上開犯罪事實，業據被告乙○○於偵查中及本院審理時坦承
    不諱（見臺灣臺中地方法院檢察署九十六年度偵緝字第一八
    四八號偵查卷第三二頁、第三三頁、本院卷第二二頁），核
    與告訴人之代表人甲○○於偵查中指述之情節相符（見臺灣
    臺中地方法院檢察署九十三年度他字第一八七八號偵查卷九
    十三年十一月三日訊問筆錄、臺灣臺中地方法院檢察署九十
    六年度偵緝字第一八四八號偵查卷第三二頁），復有瑞聯天
    地Ｕ區管理委員會所開立之中國國際商業銀行帳號0000
    0000000號帳戶存摺影本二紙、瑞聯天地Ｕ區管委員
    會收費憑據九十二紙、侵占明細表一紙、現代管家公司代償
    支票影本七紙等附卷可資佐證。被告自白當與事實相符而值
    採信，本件事證明確，被告之侵佔犯行堪以認定，應依法論
    科。
二、被告行為後，刑法及刑法施行法業於九十四年二月二日經總
    統以華總一義字第○九四○○○一四九○一號令修正公佈，
    並於九十五年七月一日施行。按行為後法律有變更者，適用
    行為時之法律，但行為後之法律有利於行為人者，適用最有
    利於行為人之法律，現行刑法第二條第一項定有明文。此條
    規定乃與刑法第一條罪刑法定主義契合，而貫徹法律禁止溯
    及既往原則，係規範行為後法律變更所生新舊法律比較適用
    之準據法，是刑法第二條本身雖經修正，但刑法第二條既屬
    適用法律之準據法，本身尚無比較新舊法之問題，應一律適
    用裁判時之現行刑法第二條規定以決定適用之刑罰法律，先
    予辨明。又以本次刑法修正之比較新舊法，應就罪刑有關之
    共犯、未遂犯、想像競合犯、牽連犯、連續犯、結合犯，以
    及累犯加重、自首減輕暨其他法定加減原因（如身份加減）
    與加減例等一切情形，本於統一性及整體性原則，綜其全部
    罪刑之結果而為比較（最高法院九十五年五月二十三日九十
    五年度第八次刑庭會議決議參照）。茲就本件新舊法比較結
    果說明如下：
  (一)被告行為後，刑法第三十三條第五款規定已修正為「罰金：
    新臺幣一千元以上，以百元計算之。」，與修正前刑法第三
    十三條第五款規定「罰金：一元以上。」不同。比較新舊法
    結果，以舊法較有利於行為人，新法並無對被告較為有利之
    情形，故依刑法第二條第一項前段規定，本案關於刑法第三
    百三十六條第二項之法定刑罰金部分，自應適用行為時之法
    律即修正前刑法第三十三條第五款規定決定其罰金部分之法
    定刑。
  (二)被告行為後，業已增訂刑法施行法第一條之一，並規定：「
    中華民國九十四年一月七日刑法修正施行後，刑法分則編所
    定罰金之貨幣單位為新臺幣。九十四年一月七日刑法修正時
    ，刑法分則編未修正之條文定有罰金者，自九十四年一月七
    日刑法修正施行後，就其所定數額提高為三十倍。但七十二
    年六月二十六日至九十四年一月七日新增或修正之條文，就
    其所定數額提高為三倍」，是就現行刑法中，有關於罰金刑
    處罰之規定，即有就新舊法比較之必要，惟經比較增訂之刑
    法施行法第一條之一與被告行為時之罰金罰鍰提高標準條例
    第一條前段、現行法規所定貨幣單位折算新臺幣條例第二條
    結果，二者規定適用之結果並無不同，則本件即依被告行為
    時之舊法即依罰金罰鍰提高標準條例第一條前段為法條適用
    之依據。
  (三)被告於行為後，新修正刑法已刪除第五十六條連續犯之規定
    ，是以被告多次行為即須分論併罰，此刪除雖非犯罪構成要
    件之變更，但顯已影響行為人刑罰之法律效果，自屬法律有
    變更，依新修正刑法第二條第一項規定，比較新、舊法結果
    ，仍應適用較有利於被告之行為時法律即舊法論以連續犯。
  (四)被告行為後，罰金罰鍰提高標準條例第二條業已刪除，而刑
    法第四十一條第一項前段關於易科罰金之折算標準已由舊法
    之銀元一百元、二百元、三百元修正為新臺幣一千元、二千
    元、三千元，因屬科刑規範事項之變更，其折算標準為裁判
    時所應諭知，自有就新舊法規定比較之必要，經比較新舊法
    結果，以被告行為時之舊法較為有利於被告，新法並無對被
    告有較為有利之情形，是依刑法第二條第一項前段之規定，
    本件應適用被告行為時之舊法即依修正前刑法第四十一條第
    一項前段、修正前罰金罰鍰提高標準條例第二條、現行法規
    所定貨幣單位折算新臺幣條例第二條之規定，諭知以銀元三
    百元即新臺幣九百元折算一日為易科罰金之折算標準。
  (五)綜合上述修正前後刑法第三十三條第五款、第四十一條、第
    五十六條及刑法施行法第一條之一適用情形綜合比較結果，
    修正後刑法及刑法施行法之規定並非較有利於被告，參酌修
    正後刑法第二條第一項前段、但書規定之「從舊從輕」原則
    ，本案應適用修正前刑法及罰金罰鍰提高標準條例第一條前
    段、修正前罰金罰鍰提高標準條例第二條為法條適用之依據
    。
三、查被告受僱於現代管家公司，負責代收住戶管理費用、廠商
    保養維修款項收付、銀行存款及領款等相關款項，為從事業
    務之人，核其所為，係犯刑法第三百三十六條第二項之業務
    侵占罪。被告先後多次業務侵占之犯行，時間緊接、手法罪
    名相同，顯係基於概括之犯意而為之，為連續犯，應依修正
    前刑法第五十六條之規定，論以一罪，並加重其刑。爰審酌
    被告素行、未善盡其應有之職務誠信義務，擅將其業務上向
    客戶所收取之款項及所應代為支付之款項侵占入己，已損及
    告訴人與客戶間交易信賴關係之維護，惟兼衡酌被告犯後於
    本院審理時已坦承全部犯行、侵佔之金額達三十萬五千六百
    四十六元，迄今尚未能與告訴人達成民事和解等一切情狀，
    量處如主文所示之刑，以示懲儆。又被告犯罪時間在中華民
    國九十六年四月二十四日以前，合於中華民國九十六年罪犯
    減刑條例第二條第一項第三款所定減刑條件，應依法減輕其
    宣告刑二分之一，並諭知易科罰金之折算標準。
據上論斷，依刑事訴訟法第二百七十三條之一第一項、第二百九
十九條第一項前段，刑法第二條第一項前段、（修正前）第五十
六條、第三百三十六條第二項、（修正前）第三十三條第五款、
（修正前）第四十一條第一項前段，罰金罰鍰提高標準條例第一
條前段，（修正前）第二條，現行法規所定貨幣單位折算新臺幣
條例第二條，中華民國九十六年罪犯減刑條例第二條第一項第三
款、第七條、第九條，判決如主文。
本案經檢察官陳俊茂到庭執行職務。
中　　華　　民　　國　　96　　年　　10　　月　　12　　日
                  刑事第九庭    法  官  余德正
以上正本證明與原本無異。
如不服本判決，應於收送達後10日內向本院提出上訴書狀（應敘
述具體理由並附繕本）。
上訴書狀如未敘述理由，應於上訴期間屆滿後20日內補提理由書
於本院。
                                書記官  廖日晟
中　　華　　民　　國　　96　　年　　10　　月　　12　　日
附錄論罪科刑法條
刑法第336條第2項
對於業務上所持有之物，犯前條第一項之罪者，處六月以上五年
以下有期徒刑，得併科三千元以下罰金。
